【裁判字號】    97,交聲,34
【裁判日期】    970227
【裁判案由】    違反道路交通管理處罰條例聲明異議
【裁判全文】
臺灣基隆地方法院交通事件裁定          97年度交聲字第33號
移送機關即
原處分機關  交通部公路總局臺北區監理所基隆監理站
異  議  人
即受處分人  甲○○
上列異議人即受處分人因違反道路交通管理處罰條例聲明異議案
件，對於交通部公路總局臺北區監理所基隆監理站中華民國97年
1 月18日所為之處分（原處分案號：基監字第裁42-AEW300577、
300578號）， 聲明異議，本院裁定如下：
    主  文
異議駁回。
    理  由
一、原處分意旨略以：異議人即受處分人甲○○於民國96年11月
    25日上午9 時許，在臺北市○○路○ 段與忠孝東路5 段路口
    ，騎乘車號J9K-821 號重型機車闖紅燈右轉，且經員警攔停
    不停拒絕受檢逃逸，而就駕車行經有燈光號誌管制之交岔路
    口紅燈右轉之行為，裁處罰鍰新台幣（下同）600 元，並記
    違規點數3 點，另就違反道路交通管理處罰條例之行為，攔
    停不停拒絕受檢逃逸之行為，裁處罰鍰3,000 元，並記違規
    點數1 點等情。
二、異議意旨則以：異議人未曾於上開時間，騎乘該車經過前開
    路口，且未附舉證照片等情。
三、按汽車駕駛人，行經有燈光號誌管制之交岔路口闖紅燈者，
    處1,800元以上5,400元以下罰鍰，前項紅燈右轉行為者，處
    600 元以上1,800 元以下罰鍰，並記違規點數3 點；次以，
    汽車駕駛人，駕駛汽車有違反道路交通管理處罰條例之行為
    ，經交通勤務警察或依法令執行交通稽查任務人員制止時，
    不聽制止或拒絕停車接受稽查而逃逸者，除按各該條規定處
    罰外，處3,000 元以上6,000 元以下罰鍰，並記違規點數1
    點，道路交通管理處罰條例第53條、第60條第1 項及第63條
    第1 項第1 款、第3 款分別定有明文。
四、經查：
（一）證人即臺北市政府警察局交通大隊信義分隊警員黃俊棋於
      本院調查時到庭證稱於96年11月25日上午9 時許，在臺北
      市○○路與忠孝東路交岔口東南角執行勤務，當時直行基
      隆路之紅綠燈已轉變為紅燈約4 、5 秒，直行基隆路與自
      基隆路右轉忠孝東路之車輛均停止行駛，僅有1 輛機車闖
      紅燈自基隆路往東右轉忠孝東路行駛，其隨即自原執勤站
      立之忠孝東路外側車道，往該機車行駛之中間車道走去，
      並揮舞手中之指揮棒，要求該機車駕駛人停車，然該車駕
      駛人並未停車，竟往內側車道閃避加速往東逃逸，隨即轉
      頭記下機車車號及駕駛人特徵，並在手上記錄該車車號為
      J9K-821 號、特徵為山葉牌黑色機車，且該車駕駛人著全
      身黑色衣服等事項，回到分隊後，再依據記載之車號查詢
      車籍資料，確認與車籍資料相符後，即開立舉發單等語，
      並提出現場圖及員警工作記錄簿為佐，且證人黃俊棋與異
      議人並非相識一節，已經異議人陳述明確，衡情，證人黃
      俊棋當無刻意設詞構陷異議人之必要，又J9K-821 號機車
      確為山葉廠牌之黑色重型機車，業經異議人於本院調查時
      陳述無誤，復有車籍資料在卷供參，且卷附臺北市政府警
      察局96年11月25日北市警交字第AEW300577 及300578號舉
      發違反道路交通管理事件通知單之移送聯，均記載「山葉
      、黑色、駕駛人著全身黑色衣服」等語，此有該等舉發單
      影本附卷可稽，與證人黃俊棋前開證述相合，足認證人黃
      俊棋前揭證述應屬可信。
（二）次以，本件違規時間為上午9 時許，且證人黃俊棋證稱當
      日並未下雨，視線清楚等情，堪信當時天色應屬明亮，又
      證人黃俊棋證稱當時直行忠孝東路方向之紅綠燈甫轉變為
      綠燈，且已非交通尖峰時段，在上開違規車輛行經忠孝東
      路時，該路段僅有該車輛行駛等語，足認證人黃俊棋之視
      線應未遭受天候及車流量之影響；再者，證人黃俊棋證稱
      當日與違規駕駛人最近之距離僅2 公尺等情，足見證人黃
      俊棋與該機車駕駛人之距離甚近，則當證人黃俊棋發現該
      車駕駛人未依指示停車受檢，轉頭觀看該車之車號、機車
      廠牌及車身顏色時，當無誤認之可能，此觀證人黃俊棋記
      錄之車號、機車廠牌及車身顏色，均與前開車籍資料相符
      ，且證人黃俊棋證述該車駕駛人為男性，頭戴全罩式安全
      帽，體型不胖等語，亦核與異議人自述身高170 公分、體
      重51公斤等情相符，益徵證人黃俊棋前開證言，應與事實
      相符，堪以採信。
（三）再者，上開機車駕駛人係於基隆路方向紅綠燈已轉變為紅
      燈約4 、5 秒後，始自基隆路右轉忠孝東路行駛，且當時
      基隆路方向之車輛均停止，衡情，上開機車駕駛人當無誤
      認基隆路方向之紅綠燈仍為綠燈之可能，又證人黃俊棋對
      上開違規車輛施以攔停動作時，係手持指揮棒朝該車揮舞
      ，且步行朝向該車方向前進，衡情，該車駕駛人對於員警
      係對其施以停車之指示一節，當無不知之理，則該車駕駛
      人確有紅燈右轉及經攔停拒絕受檢逃逸等違規行為，應足
      認定。
（四）異議人於本院調查時陳稱96年11月25日並未將J9K-821 號
      機車借予他人使用等語，則應無他人駕駛該車行經前開路
      口之可能，且異議人之身材特徵復與證人黃俊棋當日所見
      相同，是當日確係由異議人本人騎乘上開機車，行經前揭
      路口等情，應足認定。至於異議人辯稱當日上午9 時許尚
      未出門，該車亦停放於住處樓下等情，即非可信。
（五）又按交通違規之舉發可分為「當場舉發」及「逕行舉發」
      ，由於逕行舉發之受處分人並無當場向舉發員警辯駁、陳
      述意見之機會，故現行法制就逕行舉發之條件多所設限；
      至於當場舉發交通違規事件，鑑於交通違規事實往往驟然
      而現、稍縱即逝，若硬性要求舉發員警不分違規情節，一
      律必須預留證據，俾便事後提出供法院審查，除有現實技
      術可行性之困難，勢將大幅提高交通管理之行政成本，並
      嚴重削弱道路交通管理之行政效能，且舉發交通違規行為
      之處分亦屬行政行為，除應遵循公正、公開與民主之程序
      ，確保依法行政之原則，以保障人民權益，亦應兼顧提高
      行政效能，因此，若舉發員警到庭結證違規情節屬實，且
      提出支持舉發違規可憑信性之相關佐證，又查無設詞構陷
      或舉發錯誤之事證，自堪據以認定違規情節應屬事實。本
      件舉發警員黃俊棋已到庭就舉發情形結證明確，並提出現
      場圖為佐，且有卷附舉發單影本及車籍資料等可稽，足見
      證人所述並非無據，異議人復未提出舉發錯誤之事證，依
      據上開說明，已足以認定異議人確有紅燈右轉及拒絕受檢
      逃逸等違規情事。又當時證人黃俊棋發現前開紅燈右轉之
      違規行為時，隨即上前施以攔停動作，且異議人騎車加速
      逃逸時，證人黃俊棋立即記下該車車號及相關特徵，自無
      從要求員警當時立即以照相機拍攝違規情形，是異議人以
      員警未提出違規照片一節，主張舉發錯誤等辯解，不足採
      信。
（六）綜上，異議人確於上開交岔路口之交通號誌已轉變為紅燈
      後，始駕駛上開車輛右轉沿忠孝東路行駛，且於員警攔停
      時，未依指示停車受檢而加速逃逸，揆諸前揭法條之規定
      ，自屬違規駕駛行為。從而，原處分機關依道路交通管理
      處罰條例第53條第2 項、第60條第1 項及第63條第1 項第
      1 款、第3 款及違反道路交通管理事件統一裁罰基準及處
      理細則之規定，就異議人所為駕車行經有燈光號誌管制之
      交岔路口紅燈右轉之行為，裁處罰鍰600 元，並記違規點
      數3 點，另就異議人所為經交通勤務警察攔停，未依指示
      停車而拒絕受檢逃逸之行為，裁處罰鍰3,000 元，並記違
      規點數1 點，核無違誤，本件聲明異議為無理由，應予駁
      回。
據上論斷，應依道路交通案件處理辦法第19條，裁定如主文。
中    華    民    國    97    年    2     月    27    日
                  交通法庭法    官  邰婉玲
以上正本證明與原本無異。
對於本件裁定如有不服，應於送達後5 日內，向本院提出抗告書
狀，敘述抗告之理由，抗告於臺灣高等法院。
中    華    民    國    97    年    2     月    27    日
                          書 記 官  彭筠凱


司法院資訊處製作；財團法人民間司法改革基金會備份。
